臺灣高等法院刑事附帶民事訴訟判決　　　　　　　　九十一年度重附民字第十號
　　原　　　告　丙○○
　　被　　　告　甲○○
　　　　　　　　乙○○
右列被告因詐欺案件，經原告提起刑事附帶民事訴訟，請求損害賠償，本院判決如左
：
    主      文
原告之訴及假執行之聲請均駁回。
    事      實
甲、原告方面：
  一、聲明：被告應連帶賠償原告新台幣（下同）九百七十萬元，及自民國八十六年
      五月二十三日起至清償日止，按年利率百分之五計算之利息，並願供擔保，請
      准為假執行之宣告。
  二、陳述：被告兩人於八十六年五月二十三日，共同向原告詐借九百七十萬元，歷
      經三年四位檢察官之偵查，依詐欺罪嫌將被告提起公訴，刻由  鈞院審理中，
      爰就民事賠償部分，提起附帶民事訴訟，請求被告連帶賠償。
  三、證據：援用刑事訴訟之證據。
乙、被告方面：
  一、聲明：原告之訴駁回。
  二、陳述：
    (一)否認有詐欺或其他侵權行為。
    (二)被告甲○○並稱：其與他人合資經營賭場，獲利甚豐，原告見有利可圖，經由
      同居人徐眉眉之介紹，原告投資六百二十萬元作為賭本，徐眉眉投資賭場三百
      五十萬元，被告甲○○嗣返還其中三百七十萬元，餘款因賭場有人出老千，致
      血本無歸，自無庸再返還賭本。
    (三)被告乙○○另稱：其與原告僅一面之緣，雙方無金錢往來，本件金錢糾紛，係
      原告、徐眉眉與被告甲○○間投資賭場所引起，與被告乙○○無涉。
  三、證據：援用刑事訴訟之證據。
    理      由
一、關於被告甲○○部分：
  (一)按刑事附帶民事訴訟之原告，須「因犯罪而受損害之人」，此觀刑事訴訟法第四
    百八十七條第一項規定至明。
  (二)查訟爭九百七十萬元，其中三百五十萬元，為案外人徐眉眉所給付，經被告甲○
    ○陳明在卷。而本件原告於刑事訴訟程序，自承：「我總共交二筆，有三百七十
    萬元及二百五十萬元。」等情（士林地檢署八十七年偵字第三九八九號卷第九十
    七頁反面）；其所提出案外人劉松原與被告甲○○之電話錄音，劉松原表示：「
    丙○○（指本件原告）的六百二十萬元要交待，我老爸的棺材本就不要交待？」
    （同偵卷第五十六頁反面），亦指出原告所交付之金錢，為六百二十萬元。是以
    ，超過六百二十萬元部分，即三百五十萬元本息部分，原告非因甲○○犯罪而受
    損害，自不得為請求。
  (三)次按，實施詐欺行為之詐術，非以欺罔為限，即利用人之錯誤使其為財物之交付
    ，亦屬之。如交付財物者，意圖取得不法利益而為給付，縱係出於錯誤，其給付
    之原因不法，自不得請求返還，最高法院著有六十六年台上字第一０九二號判例
    可參。為懲治不法，維護正義，實務上認為「販賣鴉片土為法令所禁止，故合
    夥經營此項禁止事業而為出資，即係民法第一百八十條第四款所謂因不法之原因
    而為給付，自不得請求返還。」（最高法院二十九年上字第四六四號判例參看）
    。更進而指出：「為行使基於侵權行為之損害賠償請求權，主張自己有不法之情
    事，而受他人詐欺者，是其為不法目的所交付之金錢，則應適用民法第一百八十
    條第四款前段之規定，認為不得請求賠償。」（最高法院五十六年台上字第二二
    三二號判例參看）。
  (四)查原告於八十七年三月二十日，撰寫檢舉狀二紙，分別向士林地檢署李檢察官及
    台北市議會陳議長、內湖警分局郭分局長、內湖派出所顏所長，提出檢舉，政府
    機關始分案進行調查。依檢舉書內容所示，原告表示：「乙○○犯罪集團，成員
    有甲○○．．．，以設賭場籌資名義向鄰居、朋友．．．詐騙錢財。．．．先誘
    以重利，然後邀請入股，以投資五十萬元每月十萬元．．．為怕留下證據，一律
    不收支票．．．詐得五千萬元，請依法偵辦（士林地檢署八十七年第三九八九號
    卷第二十四頁、第二十五頁）。八十六年十一月十三日，原告致函被告甲○○，
    略稱：「我跟你說現在賭場不好混，你說缺錢，沒有五百萬元，場子開不下去，
    於是我賣股票籌集六百二十萬元現金應急。」（士林地院八十九年易字第九四八
    號刑事卷第二三五、二三六頁）；同日致函被告乙○○，原告坦稱：「我不是告
    訴甲○○現在賭場沒那麼好賺．．．甲○○又說沒有那五百萬元，場子開不起來
    。」（士林地檢署八十七年他字第二三一號卷第十六頁反面）。又原告為本件金
    錢糾紛，與乙○○電話連絡，原告表示：「你問阿村賭場是誰出老千，我這邊有
    辦法追．．．阿村說桌面沒有錢啦！場子已經開下去，我才說好，（錢）先拿出
    我跟阿村說報酬自己算，阿村說六月五日（我）回來，他就可以分我了。」（同
    上士林地院卷第二三八－二四０頁）。因此，原告所付之六百二十萬元，係基於
    投資賭場而交付，因賭博為投機行為，除公益彩券外，政府明令禁止之，依前揭
    說明，原告不得請求賠償其六百二十萬元與遲延利息。
二、關於被告乙○○部分：
    按刑事訴訟諭知無罪、免訴或不受理之判決者，應以判決駁回原告之訴，刑事訴
    訟法第五百零三條第一項前段定有明文。本件被告乙○○被訴詐欺部分，經台灣
    士林地方法院判決無罪在案，檢察官不服，循原告之請求提起上訴，本院判決上
    訴駁回，維持第一審法院無罪之判決，原告請求乙○○連帶賠償九百七十萬元與
    其利息，於法不合，應予駁回。
三、原告之訴，既不准許，其假執行之聲請，失所依據，應併予駁回。
四、據上論斷，本件原告之訴為一部不合法、一部無理由，爰依法判決如主文。
中      華      民      國    九十一    年      三      月      五      日
                              臺灣高等法院刑事第五庭
                                  審判長法  官  曾  德  水
                                        法  官  趙  功  恒
                                        法  官  蘇  素  娥
右正本證明與原本無異。
甲○○部分如不服本判決應於收受送達後十日內向本院提出上訴書狀，其未敘述上訴
之理由者並得於提起上訴後十日內向本院補提理由書（均須按他造當事人之人數附繕
本）。
乙○○部分，不得上訴。
                                        書記官  李  明  昇
中      華      民      國    九十一    年      三      月      八      日
